臺灣花蓮地方法院刑事判決　　　　　　　 99年度訴字第149號
公　訴　人　臺灣花蓮地方法院檢察署檢察官
被　　　告　黃霂蓉原名黃咨錡.
上列被告因偽造文書等案件，經檢察官提起公訴（99年度偵字第
 347號），被告於準備程序中就被訴事實為有罪之陳述，經本院
合議庭裁定由受命法官獨任進行簡式審判程序，判決如下：
    主      文
黃霂蓉連續行使偽造私文書，足以生損害於他人，處有期徒刑陸
月，如易科罰金，以銀元佰元即新臺幣玖佰元折算壹日；減為
有期徒刑月，如易科罰金以銀元佰元即新臺幣玖佰元折算壹
日。緩刑參年。扣案之花旗（臺灣）商業銀行股份有限公司信用
卡申請書上偽造之「洪嬿婷」署名貳枚沒收之。
    事      實
一、黃霂蓉（原名黃咨錡，民國 95年10月3日更名）與洪億庭（
    原名洪嬿婷， 94年10月7日更名）為朋友關係，黃霂蓉因洪
    億庭委託其代為向中國信託商業銀行股份有限公司申請信用
    卡，而取得洪億庭之身分證、郵局帳戶存簿、汽車駕駛執照
    （以上均影本），黃霂蓉竟基於意圖為自己不法所有及行使
    偽造私文書之概括犯意，於94年7月8日未經洪億庭之同意，
    冒用洪億庭之名義，在花旗（臺灣）商業銀行股份有限公司
    （下稱花旗銀行）信用卡申請書上個人資料欄及申請人欄偽
    造「洪嬿婷」之署名共 2枚，並填寫洪億庭之基本資料後，
    交予花旗銀行之承辦人員林琪棋以為行使，用以表示洪億庭
    向花旗銀行申請信用卡使用之意，致使花旗銀行陷於錯誤，
    認係洪億庭申請核發信用卡，並據以核發信用卡（卡號：00
    00000000000000號），足生損害於花旗銀行對信用卡核發管
    理之正確性及洪億庭。嗣黃霂蓉於取得上開信用卡後，承前
    之概括犯意，於 94年8月11日至財團法人聯合信用卡處理中
    心之特約商店宜大汽車消費，佯稱為該信用卡持有人，行使
    交付該信用卡予宜大汽車人員在印錄機上刷卡辨識，經宜大
    汽車人員交付簽帳單後，黃霂蓉在簽帳單上偽簽上「洪嬿婷
    」之署名，用以表示洪億庭同意依據信用卡持卡人合約條件
    ，按簽帳單之金額付款予發卡銀行而偽造簽帳單之私文書，
    持上開不實之簽帳單（特約商店存根聯）行使交付予宜大汽
    車人員收執核對，由宜大汽車人員將簽帳單之客戶存根聯交
    予黃霂蓉收執，致宜大汽車陷於錯誤，允予簽帳消費，以此
    方法詐得宜大汽車所販售價值新臺幣（下同）60,000元之財
    物，足以生損害於洪億庭、宜大汽車、財團法人聯合信用卡
    處理中心及花旗銀行。嗣經洪億庭接獲信用卡催繳單始查知
    上情。
二、案經洪億庭訴由臺灣花蓮地方法院檢察署檢察官偵查後起訴
    。
    理      由
一、被告黃霂蓉所犯非死刑、無期徒刑、最輕本刑為 3年以上有
    期徒刑之罪，或高等法院管轄第一審之案件，被告於本院準
    備程序中，就被訴事實為有罪之陳述，經告以簡式審判程序
    之旨，並聽取檢察官及被告之意見後，本院業已依刑事訴訟
    法第 273條之1第1項之規定，裁定進行簡式審判程序，是本
    案之證據調查，依刑事訴訟法第273條之2規定，不受同法第
    159條第1項、第161條之2、第161條之3、第163條之1及第16
    4條至第170條規定之限制，合先敘明。
二、上開犯罪事實，業據被告於本院審理時坦承不諱，核與證人
    洪億庭於偵查及本院審理時證述之情節相符，並有花旗銀行
    信用卡申請書、被害人洪億庭身分證、駕照影本、郵局存摺
    、刷卡帳單等在卷足參，是被告自白與事實相符，應堪信為
    真實，是本件事證已臻明確，被告犯行洵堪認定，自應依法
    論科。
三、查被告行為後，刑法部分條文業於94年2月2日修正公布，95
    年7月1日施行。而修正後刑法第2條第1項規定：「行為後法
    律有變更者，適用行為時之法律。但行為後之法律有利於行
    為人者，適用最有利於行為人之法律。」該條係規範行為後
    法律變更所生新舊法律比較適用之準據法，於新法施行後，
    應適用修正後刑法第2條第1項之規定，為「從舊從輕」之比
    較。且於比較時應就罪刑有關之共犯、未遂犯、想像競合犯
    、牽連犯、連續犯、結合犯，以及累犯加重、自首減輕暨其
    他法定加減（如身分加減）與加減例等一切規定，綜其全部
    罪刑之結果而為比較，且就比較之結果，須為整體之適用，
    不能割裂分別適用各該有利於行為人之法律，此即法律變更
    之比較適用所應遵守之「罪刑綜合比較原則」及「擇用整體
    性原則」。再從刑附屬於主刑，除法律有特別規定者外，依
    主刑所適用之法律（參見最高法院24年上字第4634號判例、
    27年上字第2615號判例、及最高法院 95年度第8次刑事庭會
    議決議意旨），茲就本件新舊法比較結果說明如下：
(一)刑法第55條後段牽連犯、第56條連續犯之規定均業經刪除，
    惟本件被告所犯多次行使偽造文書罪及詐欺取財罪皆有連續
    犯之裁判上一罪關係，依修正前刑法第56條規定，皆以一罪
    論處，但應加重其刑，且兩罪間有方法、目的之牽連關係，
    應論以牽連犯；而依修正後規定，則已無連續犯與牽連犯之
    條文可資適用，即應將各次犯行以數罪併合處罰，將對被告
    產生不利之法律效果，是比較新舊法結果，以修正前刑法第
    55條後段牽連犯、第56條連續犯之規定較有利於被告。
(二)刑法第339條第1項法定刑罰金部分，依修正後刑法第33條第
    5款之規定，最低額為新臺幣1,000元，惟依被告行為時之修
    正前刑法第33條第5款規定，罰金之最低額僅新臺幣3元。比
    較修正前、後之刑罰法律，適用修正後之規定，對被告顯未
    有利。
(三)刑法第41條第 1項前段關於易科罰金之規定，修正為「犯最
    重本刑為5年以下有期徒刑以下之刑之罪，而受6個月以下有
    期徒刑或拘役之宣告者，得以新臺幣1,000元、2,000元或3,
    000元折算1日，易科罰金」；惟修正前依罰金罰鍰提高標準
    條例第 2條（現已刪除，該條例並已廢止）提高時，易科罰
    金之折算標準最高為銀元300元（即新臺幣900元），最低為
    銀元100元（即新臺幣300元）。比較結果，以修正前規定對
    被告較為有利。
(四)本院經綜合全部罪刑之結果，在適用「罪刑綜合比較原則」
    、「擇用整體性原則」（最高法院27年上字第2615號判例意
    旨參照），本案應一體適用被告行為時之法律對其較為有利
    。
四、核被告所為，係犯刑法第216條、第210條之行使偽造私文書
    罪及同法第339條第1項之詐欺取財罪。被告偽造「洪嬿婷」
    署名，為偽造上開私文書之階段行為；又偽造私文書之低度
    行為，為行使偽造私文書之高度行為所吸收，均不另論罪。
    被告先後多次行使偽造私文書與詐欺取財犯行，時間緊接，
    方法相同，且觸犯構成要件相同之罪名，顯係各基於概括犯
    意為之，為連續犯，應依修正前刑法第56條之規定，各論以
    連續詐欺取財罪及連續行使偽造私文書罪，並分別加重其刑
    。再被告所犯上開連續行使偽造私文書罪與連續詐欺取財罪
    間，有方法目的之牽連關係，應依修正前刑法第55條之規定
    ，從一刑度較重之連續行使偽造私文書罪處斷。爰審酌被告
    為貪圖己利，冒用被害人洪億庭名義申請信用卡，並盜刷該
    信用卡以詐取財物，擾亂金融秩序，實不足取、其犯罪之情
    節、手段、犯罪所得，惟業已清償盜刷之消費金額，並與被
    害人洪億庭達成和解，有本院審理筆錄及和解筆錄附卷可稽
    ，及其犯罪後坦承犯行之態度等一切情狀，量處如主文所示
    之刑並諭知易科罰金之折算標準。復查被告犯罪之時間，係
    於 96年4月24日以前，符合減刑條件，應依中華民國九十六
    年罪犯減刑條例第2條第1項第 3款之規定，減其宣告刑二分
    之一，並諭知減刑後之易科罰金折算標準。再者，被告前固
    因犯偽造文書等案件，經臺灣宜蘭地方法院判處有期徒刑 6
    月，減為有期徒刑3月，緩刑2年確定，惟緩刑期間業已屆滿
    ，並未經法院裁定撤銷，此有臺灣高等法院被告前案紀錄表
    可參，且被告已給付被害人洪億庭15萬元，用以清償其盜刷
    之信用卡債務，並另願意賠償被害人洪億庭20萬元，被害人
    洪億庭並當庭表示願意再給予被告一次機會，此有本院審理
    筆錄附卷可參（見本院卷第 188頁），因認被告經此偵審程
    序及刑之宣告後，當知所警惕而無再犯之虞，所宣告之刑以
    暫不執行為適當，併依修正後刑法第74條第1項第1款之規定
    （被告行為後刑法第74條亦有變更，然該條係屬執行之規定
    ，基於執行事項從新原則，應適用新法，並無新舊法比較之
    問題，依最高法院29年上字第525號判例及最高法院95年第8
    次刑事庭會議決議要旨，犯罪在新法施行前，新法施行後，
    緩刑之宣告，應適用新法第74條之規定），併予宣告緩刑 3
    年，以啟自新。
五、至被告於花旗銀行信用卡申請書上偽造「洪嬿婷」之署名 2
    枚，不問是否屬犯人所有，應依刑法第 219條之規定均宣告
    沒收之。至於上開申請書及所附國民身分證、駕駛執照及郵
    局存摺影本，均於申請時交予花旗銀行收執，已非被告所有
    之物，爰不予宣告沒收。另被告於宜大汽車使用前揭信用卡
    消費時，於簽帳單上所偽造之「洪嬿婷」署名，依法本應予
    沒收，然經花旗銀行函覆稱該簽帳單因已超過國際信用卡組
    織規定之保存年限（保存年限為 1年），均已滅失等情，有
    該行 99年6月3日（九十九）政查字第33927號函在卷可稽（
    見本院卷第32頁），是以為免將來執行上之困難，爰不為沒
    收之諭知，均附此敘明。
六、依刑事訴訟法第 273條之1第1項、第299條第1項前段，刑法
    第2條第1項前段、第216條、第210條、第339條第1項、第21
    9條、第 55條（修正前）、第56條（修正前）、刑法第41條
    第1項前段（修正前）、第74條第1項第 1款，廢止前罰金罰
    鍰提高標準條例第1條前段、95年5月17日修正前罰金罰鍰提
    高標準條例第 2條，現行法規所定貨幣單位折算新臺幣條例
    第2條，中華民國九十六年罪犯減刑條例第2條1項第3款、第
    7條，判決如主文。
本案經檢察官陳玫琪到庭執行職務。
中    華    民    國   100    年    9     月    14    日
                  刑事第一庭    法  官  劉柏駿
以上正本證明與原本無異。
如不服本判決應於收受判決後10日內向本院提出上訴書狀，並應
敘述具體理由。其未敘述上訴理由者，應於上訴期間屆滿後20日
內向本院補提理由書(均須按他造當事人之人數附繕本)「切勿逕
送上級法院」。
中    華    民    國   100    年    9     月    14    日
                                書記官
附錄本案論罪法條全文
刑法第210條
偽造、變造私文書，足以生損害於公眾或他人者，處5年以下有
期徒刑。
刑法第216條
行使第210條至第215條之文書者，依偽造、變造文書或登載不實
事項或使登載不實事項之規定處斷。
刑法第339條
意圖為自己或第三人不法之所有，以詐術使人將本人或第三人之
物交付者，處5年以下有期徒刑、拘役或科或併科1千元以下罰金
。
以前項方法得財產上不法之利益或使第三人得之者，亦同。
前二項之未遂犯罰之。